臺灣臺北地方法院民事判決　　　　　　　96年度保險字第98號
原　　　告　甲○○
訴訟代理人　丙○○
　　　　　　　　　　　　5號1.
被　　　告　幸福人壽保險股份有限公司
法定代理人　乙○○
訴訟代理人　丁○○
上列當事人間損害賠償事件，本院於中華民國96年11月29日言詞
辯論終結，判決如下：
    主  文
原告之訴及假執行之聲請均駁回。
訴訟費用新臺幣壹萬零玖佰元由原告負擔。
    事實及理由
一、原告主張：伊於民國93年1月10日以本人為被保險人，參加
    被告與要保人東森購物股份有限公司（下稱東森購物公司）
    簽訂之東森家庭守護錦囊計畫（下稱系爭保單），給付內容
    包括傷害保險、特定意外、重大疾病及住院日額，其中重大
    疾病部分，保險金額為新臺幣（下同）100萬元，並於94年1
    月10日續保，保險有效期間為1年。伊於94年初因雙腳感覺
    不適四處就醫，嗣於同年6月間經國立臺灣大學醫學院附設
    醫院（下稱臺大醫院）診斷罹患多發性硬化症，導致認知能
    力受損及走路不穩，並以藥物控制，伊亦因兩下肢行動不便
    ，需有人經常在旁扶助，其症狀已符合腦中風約定內容，僅
    有傷病名稱之差異，被告卻不願理賠，爰依保險契約之法律
    關係，請求被告給付保險金等語。並聲明：(一)被告應給付原
    告100萬元，及自96年9月15日起至清償日止，按年息5％計
    算之利息；(二)願供擔保請准宣告假執行。
二、被告則以：系爭保單所稱「重大疾病」以心肌梗塞、冠狀動
    脈繞道手術、腦中風、慢性腎衰竭（尿毒症）、癌症、癱瘓
    及重大器官移植手術等7項為限，原告罹患多發性硬化症臨
    床症狀上會使四肢無力或癱瘓，故被告以「癱瘓」作為原告
    申請理賠是否應予給付之審查標準，惟原告並非肢體機能永
    久完全喪失，不符保單條款之約定，被告自不負給付保險金
    之責；又原告雖稱其疾病症狀已符合腦中風之約定內容，僅
    傷病名稱有所差異，惟依保單條款之約定，重大疾病既以上
    開7項疾病為限，且保單條款亦就各重大疾病遺留之殘障程
    度分別規定，自不容隨意曲解，跳脫整段個別文義，恣意連
    結保單條款，是原告所患既為多發性硬化症，並非腦中風，
    自無法以腦中風所遺留之殘障程度，作為給付之認定標準，
    且縱以腦中風作為給付依據，原告亦未達腦中風疾病之給付
    程度等語，資為抗辯。並聲明：(一)原告之訴駁回；(二)如受不
    利判決，願供擔保免為假執行。
三、兩造不爭執事項
  (一)原告於93年1月10日以本人為被保險人，向要保人東森購物
    公司購買被告承保之系爭保單，給付內容包括傷害保險、特
    定意外、重大疾病及住院日額，並於94年1月10日續保，保
    險有效期間1年。
  (二)系爭保單條款名詞定義第2條第5項載明「重大疾病」限於心
    肌梗塞、冠狀動脈繞道手術、腦中風、慢性腎衰竭（尿毒症
    ）、癌症、癱瘓及重大器官移植手術。
  (三)上開腦中風之定義為：「係指因腦血管的突發病變導致腦學
    管出血、栓塞、梗塞致永久性神經機能障礙者。所謂永久性
    神經機能障礙係指事故發生六個月後，經腦神經專科醫師認
    定仍遺留下列殘障之一者：
     a、植物人狀態。
     b、一肢以上機能完全喪失者。
     c、兩肢以上運動或感覺障礙而無法自理日常生活者。所謂
        無法自理日常生活者，係指食物攝取、大小便始末、穿
        脫衣服、起居、步行、入浴等，皆不能自己為之，經常
        需要他人加以扶助之狀態。
     d、喪失言語或咀嚼機能者。言語機能的喪失係指因腦部語
        言中樞神經的損傷而患失語症者。咀嚼機能的喪失係指
        由於牙齒以外之原因所引起的機能障礙，以致不能做咀
        嚼運動，除流質以外不能攝取之狀態。
  (四)上開癱瘓係指肢體機能永久完全喪失，包括兩上肢、或兩下
    肢、或一上肢及一下肢，各有三大關節中之兩關節以上機能
    永久完全喪失者。所謂機能永久完全喪失係指經六個月以後
    其機能仍完全喪失者。關節機能的喪失係指關節永久完全僵
    硬或關節不能隨意意識活動超過六個月以上。上肢三大關節
    包括肩、肘、腕關節，下肢三大關節包括股、膝、踝關節。
  (五)原告之疾病症狀並不符合上開癱瘓之定義。
  (六)原告於94年6 月間經臺大醫院診斷罹患多發性硬化症，導致
    認知能力受損及走路不穩，並以藥物控制。神經障害則為：
     1.意識狀態：正常。
     2.呼吸狀態：呼吸正常。
     3.肌力程度：左側上下肢5、右側上下肢4。
     4.行動能力：行動遲緩。
     5.臥床狀態：起居正常。
     6.工作能力：終身僅可從事輕便工作。
     7.攝食狀態：自行進食。
     8.大小便情形：可自理。
     9.沐浴更衣：可自理。
     10.言語狀態：正常。
四、得心證之理由：
    原告主張其症狀已符合腦中風約定內容，僅有傷病名稱之差
    異，被告應負理賠責任，被告則以前揭情詞置辯，是本件之
    爭點厥為：原告以上開理由請求被告理賠，是否為有理由？
    現析述如次：
  1.按本法所稱保險，謂當事人約定，一方交付保險費於他方，
    他方對於因不可預料，或不可抗力之事故所致之損害，負擔
    賠償財物之行為。根據前項所訂之契約，稱為保險契約。保
    險法第1條定有明文，是保險契約即為有償及雙務契約，投
    保人購買約定保險事故之保險，係根據所約定事故（即危險
    ）之發生機率，給付保險費，保險人則於發生約定之保險事
    故時，給付保險金，即保險契約之雙方當事人各有其契約上
    之義務，且二者之義務具有對價關係。而保險契約之保險費
    ，本有其一定之計算法則，即大數法則，契約所約定之保險
    事故發生之機率越高，投保人所繳交之保險費亦較高，投保
    人於投保前可考慮其所需要保障之保險事故、所願支付之保
    險費等因素，選擇特定之保險契約，而保險人就契約所約定
    之承保之事故，評估風險計算保險費，若非承保之保險事故
    ，風險未列入評估，保險費率未計算在內，依保險契約之性
    質，保險人自不負給付保險金額之義務。查，原告購買系爭
    保單中重大疾病險部分，承保範圍僅限於心肌梗塞、冠狀動
    脈繞道手術、腦中風、慢性腎衰竭（尿毒症）、癌症、癱瘓
    及重大器官移植手術，有系爭保單影本附卷可稽（見本院卷
    第8至9頁），而原告經臺大醫院診斷，係罹患多發性硬化症
    ，亦有該院開立之勞工保險殘廢診斷書（見本院卷第10頁）
    及診斷證明書（下稱系爭診斷證明書，見本院卷第55頁）在
    卷可按，且為兩造所不爭執，均堪信為真實。原告所罹患之
    多發性硬化症既不在系爭保單之承保範圍內，揆諸上開說明
    ，被告自毋庸負擔給付保險金額之義務。
  2.原告雖主張其症狀已符合腦中風約定內容，僅有傷病名稱之
    差異，且系爭診斷證明書亦證實原告所患多發性硬化症係為
    腦部發炎所致云云。惟查：
  (1)系爭診斷證明書係記載「患者症狀為上述疾病（即多發性硬
    化症）導致腦部發炎所致」，與原告所為「原告所患多發性
    硬化症係為腦部發炎所致」之主張，顯然相異，且一般所稱
    腦中風係指因腦血管的突發病變導致腦學管出血、栓塞、梗
    塞致永久性神經機能障礙者，與腦部發炎誠屬有別，是原告
    之主張即為無據。
  (2)原告雖稱其症狀已符合腦中風約定內容，惟據系爭保單所載
    腦中風所載永久性神經機能障礙係指事故發生六個月後，經
    腦神經專科醫師認定仍遺留植物人狀態、一肢以上機能完全
    喪失、兩肢以上運動或感覺障礙而無法自理日常生活、喪失
    言語或咀嚼機能等4種情形，而原告於94年6月間經臺大醫院
    診斷因多發性硬化症導致之神經障害，其意識、呼吸、起居
    及言語狀態均屬正常，攝食、大小便、沐浴更衣亦皆可自理
    ，且依其四肢肌力程度以觀，又顯非一肢以上機能完全喪失
    ，均與上開約定內容不符，是原告所稱，洵不足採。
五、綜上所述，原告所罹患之多發性硬化症既不在系爭保單之承
    保範圍內，其主張又均不足採，被告自無給付保險金額之義
    務。從而，原告依保險契約之法律關係，請求被告給付100
    萬元，及自96年9月15日起至清償日止，按年息5％計算之利
    息，為無理由，應予駁回。原告之訴既經駁回，其假執行之
    聲請應併予駁回。
六、本件事證已臻明確，兩造其餘主張陳述及所提之證據，經本
    院斟酌後，認與判決結果不生影響，均毋庸再予論述，附此
    敘明。
七、訴訟費用負擔之依據：民事訴訟法第78條、第87條第1項。
中　　華　　民　　國　　96　　年　　12　　月　　7   　日
                  民事第四庭  審判長法　官  劉坤典
                                    法  官  黃柄縉
                                    法  官  賴武志
以上正本係照原本作成
如對本判決上訴，須於判決送達後20日內向本院提出上訴狀
中　　華　　民　　國　　96　　年　　12　　月　　7　 　日
                    　　　    　　　書記官　施若娟
